臺灣高雄地方法院刑事判決　　　　　　 100年度簡上字第16號
上　訴　人　臺灣高雄地方法院檢察署
被　　　告　李偉豪
上列上訴人因被告侵占案件，不服本院高雄簡易庭99年度簡字第
1623號中華民國99年12月7 日第一審刑事簡易判決（聲請簡易判
決處刑案號：臺灣高雄地方法院檢察署99年度偵字第20147 號）
，提起上訴，本院管轄第二審之合議庭不待被告到庭陳述，逕行
判決如下：
    主  文
上訴駁回。
    事實及理由
一、按「被告於第二審審判程序經合法傳喚，無正當理由不到庭
    者，得不待其陳述，逕行判決」，刑事訴訟法第371 條定有
    明文。又對於簡易判決上訴於管轄之第二審地方法院合議庭
    者，準用上開規定，同法第455 條之1 第3 項規定明確。查
    本院民國100 年3 月18日第二審審判程序傳票，業於同年2
    月17日下午1 時29分，送達被告李偉豪之戶籍地址即高雄市
    鳳山區○○○路176 巷1 弄2 號，由被告之姑母李清貴簽收
    而合法送達，且被告並未陳報其他送達地址、亦無遷籍、在
    監在押等情，有本院送達證書、被告戶籍查詢資料、臺灣高
    等法院在監在押全國紀錄表在卷可憑（見本院簡上卷第59頁
    、第62至63頁）。惟被告於審判期日未到庭，復未提出理由
    以供審查，經合法傳喚無正當理由不到庭，爰依刑事訴訟法
    第455 條之1 第3 項準用第371 條之規定，不待其到庭陳述
    ，逕行判決。又本案經本院審理結果，認原判決認事用法，
    均無違誤，量刑亦屬妥適，應予維持，爰依同法第373 條之
    規定，引用第一審刑事簡易判決書所記載之事實、證據及理
    由（詳如附件）。
二、檢察官上訴意旨略以：被告李偉豪於向被害人李文玲佯稱：
    若將被害人所有之原車號7615-FD 號（現已換發牌照為0425
    -ZC 號）自用小客車登記在殘障人士名下，即可免徵汽車牌
    照稅云云，騙取被害人之國民身分證、健保卡及該車行車執
    照之時，即有不法所有意圖，且於被害人將上開自用小客車
    交予被告時，被告詐欺犯行即已既遂，亦即被告係基於詐欺
    犯意，而非易持有為所有之侵占犯意。至被告於事後將上開
    自用小客車出售變現之行為，乃學理上之「不罰後行為」，
    故本件仍應以詐欺罪論擬。原審竟認被告不法所有之意圖，
    始於被告將上開自用小客車出售予不知情之黃玲郁之時，其
    認事用法尚有可議。又原審復未慮及被告迄未與被害人和解
    ，亦未賠償被害人之損失，僅以被告坦認犯行及謂其犯罪後
    態度尚可，亦有未合，爰依被害人聲請檢察官上訴意旨，提
    起上訴，請撤銷原判決，並從重量刑等語。
三、經查，本件原判決依據被告李偉豪於原審中之供述，並引用
    檢察官聲請簡易判決處刑書所記載之證據：即被告於警詢中
    之自白、被害人李文玲於警詢及偵查中之指訴、高雄市監理
    處證明書、汽機車過戶登記書、汽車新領牌照登記書、車籍
    查詢資料、委託切結書、中古汽車買賣合約書，認被告侵占
    犯行事證明確。復敘明：「按刑事訴訟法第300 條所謂變更
    起訴法條，係指在不擴張及減縮單一法益及同一被害客體之
    原訴之原則下，法院得就有罪判決，於不妨害基本社會事實
    之範圍內，得自由認定事實，變更檢察官所引應適用之法條
    而言。... 刑法上之侵占與詐欺，俱以不法手段占有領得財
    物，其客觀構成要件之主要事實雷同，2 罪復同以為自己或
    第三人不法之所有意圖為主觀要件，同以他人之財物為客體
    ，同為侵害財產法益之犯罪，罪質尚無差異，其侵害性行為
    之內容雷同，犯罪構成要件具共通性（即共同概念），應認
    為具有同一性，從而事實審法院於基本事實同一之範圍內，
    將起訴書所引刑法第339 條第1 項之詐欺罪，變更為同法第
    335 條第1 項之侵占罪（最高法院81年度台非字第423 號、
    97年度台非字第375 號判決意旨參照）。查本件被告李偉豪
    係於99年2 月6 日前某日，向被害人李文玲取得而持有李文
    玲所有車號7615-FD 號自用小客車1 部，嗣於持有該車後，
    起意將該車出售予黃玲郁等情，業據被告於本院自承在卷，
    堪認被告係於持有該車後，始基於變易持有為所有之意思，
    出售該車而表現排除所有權人行使權利之具體行為，有變易
    持有為不法所有之意。....是核被告所為，係犯刑法第335
    條第1 項之侵占罪。檢察官認被告係犯刑法第339 條第1 項
    之詐欺取財罪，容有未恰，惟基本社會事實既屬同一，揆諸
    上開見解，起訴法條應予變更。」等語。經核原判決已綜覈
    卷證，並就如何認定被告於取得李文玲所交付上開自用小客
    車後，始基於變易持有為所有之意思，出售該車，而有不法
    所有意圖，因而變更起訴法條，論以刑法第335 條第1 項侵
    占罪之理由，詳加論斷，復有被害人指訴及被告供述可資覆
    按（見臺灣高雄地方法院檢察署99年度偵字第20147 號卷第
    29頁、原審99年度簡字第1623號卷第9 頁），並無違背法令
    之情形。
四、另按關於刑之量定，係實體法上賦予法院得為自由裁量之事
    項，倘其未有逾越法律所規定之法定刑範圍，或濫用其權限
    ，即不得任意指摘為違法（最高法院75年度台上字第7033號
    判例意旨參照）。且在同一犯罪事實與情節，如別無其他加
    重或減輕之原因，下級審量定之刑，亦無過重或失輕之不當
    情形，則上級審法院對下級審法院之職權行使，原則上應予
    尊重（最高法院85年度台上字第2446號判決意旨參照）。本
    件原判決於理由中已審酌：「被告僅因一己之私，竟將被害
    人之自小客車侵占入己，損害他人財產權益，枉顧被害人對
    被告之信賴，所為實不足取，惟念其犯後坦承犯行，態度尚
    可，並考量被告之犯罪動機、目的、手段、教育程度及經濟
    狀況等一切情狀」，量處有期徒刑5 月，並諭知以新臺幣1
    千元折算1 日易科罰金之折算標準。經核原判決已就刑法第
    57條揭示之各種量刑條件妥為斟酌，從形式上觀察，難謂有
    何違法之處；又關於科刑之理由，原判決亦非僅空泛載稱審
    酌被告之品行、犯罪之動機、目的、手段、犯後態度等法律
    抽象之一般規定，而已詳敘上揭各種量刑條件之具體理由，
    既未逾法定最高、最低之刑度，又無濫用量刑權限之情形，
    即不得就屬於原審法院裁量權之適法行使，遽指為違法失當
    。檢察官依被害人請求上訴意旨，以被告迄未與被害人達成
    和解，復未賠償被害人之損失，犯後態度不佳等，認原判決
    量刑過輕，指摘原判決不當。然犯罪後之態度，非僅以有無
    與被害人達成和解、有無賠償被害人損失，為其依據。原判
    決經綜核卷內有關犯罪後態度之一切證據資料，認被告坦認
    犯行之正面因素，略優於未達成和解及賠償損失之負面因素
    ，而認其犯罪後態度僅屬「尚可」，尚未至「良好」，顯已
    對其未達成和解及賠償損失之犯害態度，已一併審酌，尚無
    檢察官上訴意旨所指漏未審酌之情形。揆諸前開判例意旨，
    原判決未有逾越法律所規定之法定刑範圍，亦無濫用權限而
    有失輕之不當情形，自不得就原審法院裁量權之適法行使，
    遽指為違法失當。
五、綜上所述，本院經審理結果，認原判決認事用法，均無違誤
    ，量刑亦屬妥適，應予維持。檢察官依據被害人之請求，以
    原判決變更起訴法條有所不當及量刑過輕為由，提起上訴，
    經核為無理由，應予駁回。
據上論斷，依刑事訴訟法第455 條之1 第1 項、第3 項、第368
條、第371 條、第373 條，判決如主文。
本案經檢察官鄭珮琪到庭執行職務。
中    華    民    國   100    年    3     月    31    日
                刑事第十六庭    審判長法  官  曾逸誠
                                      法  官  洪榮家
                                      法  官  林柏壽
以上正本係照原本作成。
本判決不得上訴。
中    華    民    國   100    年    3     月    31    日
                                      書記官  洪嘉慧
附件：